臺灣高等法院臺中分院刑事判決　　　 100年度上易字第1310號
上　訴　人　臺灣臺中地方法院檢察署檢察官
上　訴　人
即　被　告　許婉蓁
上列上訴人因被告妨害自由等案件，不服臺灣臺中地方法院中華
民國100年8月19日第一審判決（100年度易字第1833號，起訴案
號：台灣台中地方法院檢察署100年度偵字第10604號），提起上
訴，本院判決如下：
    主  文
上訴駁回。
    事實及理由
一、本案經本院審理結果，認第一審判決認事用法及量刑均無不
    當，應予維持，並引用第一審判決書記載之事實、證據及理
    由（如附件） 。
二、上訴人即公訴人上訴意旨略以：
（一）按刑法第305條之恐嚇罪，所稱以加害生命、身體、自由
      、名譽、財產之事，恐嚇他人者，係指以使人生畏怖心為
      目的，而通知將加惡害之旨於被害人而言，有最高法院52
      年臺上字第751號判例可資參照。查本件被告確有對告訴
      人劉柑龍聲稱：「對，就是要慢慢來，如果有的話，你就
      完蛋了，我一定會讓你死」等語詞，此情業據告訴人於偵
      查中指訴甚明；且經當庭勘驗告訴人上揭光碟之結果，於
      光碟時間顯示西元2010年1月27日21時34分16秒時，被告
      確有對告訴人口出上述言詞。是此部分客觀情事已堪確認
      。是以，被告向告訴人陳稱「…你就完蛋了，我一定會讓
      你死」，本即以加害告訴人生命、身體之惡害，通知告訴
      人，而告訴人當時確有心生畏懼乙情，業據告訴人於偵查
      中供述甚明。從而，依前揭判例要旨，被告之行為實已該
      當恐嚇危害安全之犯行。
（二）原審以被告於本件因確係虛構車禍肇事之情事，其聽聞此
      言，諒係出於心虛，唯恐告訴人對其提出誣告之告訴，才
      以「對，就是要慢慢來，如果有的話，你就完蛋了，我一
      定會讓你死」等語詞反擊，…即此段語詞應僅係被告因心
      繫反擊所為之一般情緒發洩性之漫罵、指謫，尚難認定被
      告確有具體加害被告生命、身體之意思，告訴人驟聞此言
      ，亦當不至於會產生生命、身體遭受威脅之聯想，而有心
      生畏懼之情形，因而認定被告並無恐嚇危害安全之行為。
      然而，究竟被告當時內心係因擔心遭對方提出誣告之告訴
      抑或有其他之考量，始為前開恐嚇之言語，此乃被告犯罪
      之動機問題，顯與恐嚇危害安全之構成要件無涉。原審依
      此而認定被告並無恐嚇之犯行，容有誤解。
（三）原審另認：依被告隨即對告訴人陳稱「我會把去年一起告
      ，我會連去年的一起告」等語，被告此段言詞所著重者，
      應係在若告訴人對其提出誣告之告訴，被告也會將先前雙
      方糾葛所衍生之法律上紛爭與疑義一併送請司法機關裁處
      解決，衡情並無加害告訴人身體，甚或取其生命之意思。
      惟查，於勘驗告訴人所提出手機攝影錄音光碟時，自9分
      13秒至10分19秒部分，被告已明確供稱：「…他（指告訴
      人）三月的時候（聽不清楚），我都沒有告他，他叫他妹
      妹拿一盒水果來拜託我不要告他，結果過了追訴期啊，他
      開始找我麻煩，你先找我的麻煩不打緊ㄏㄡ，還一直跟蹤
      我，又開始跟蹤我。」等語，足證被告於對告訴人恫稱前
      段恐嚇言語時，其主觀上早已明知當時對於與告訴人間先
      前事件之糾紛已逾追訴期間；是以，被告陳稱「我會把去
      年一起告，我會連去年的一起告」等語，顯然當時明知其
      法律上並無權利再對告訴人提出告訴，欲以事後濫訴之方
      式糾纏，以此方式加害於告訴人，亦應該當恐嚇危害安全
      之犯行。
（四）本件被告對於其於案發當時究竟有無向告訴人聲稱「對，
      就是要慢慢來，如果有的話，你就完蛋了，我一定會讓你
      死」等語一事，於100年6月30日審理程序時稱「…（我）
      也沒有跟告訴人說如起訴書所載的恐嚇語詞。」、「我沒
      有講我一定會讓你死，警察在場我怎麼可能這樣講。」、
      「我當場是講說我會讓你心服，我不可能在警察面前講說
      『我會讓你死』的言語。」、「我是講一定會讓他心服，
      不是讓他死。」等語，另於100年8月4日行勘驗程序時則
      供稱：「沒有意見，至於在現場我有沒有說『我一定會讓
      你死』的話，我忘記了，我應該有講『我會把去年一起告
      ，我會連去年的一起告』的話」等語。從而，被告自始均
      未坦認其曾有說過上開言語，原審認為此部分之事實為被
      告所不爭執（見判決書第6頁四、第4行），顯與卷證資料
      有所出入。
（五）本件原審就被告所涉之恐嚇犯行，遽認被告犯行不能證明
      ，並判決無罪，實有認事用法之違誤，自難認原判決妥適
      ，請撤銷原判決，另為適當之判決。
三、上訴人即被告上訴意旨略以：本案係因告訴人三番二次跟拍
    被告，甚至連被告去倒垃圾均跟拍，案發當日告訴人仍跟拍
    被告，於被告發現時，告訴人卻將攝影器材交由其子續拍，
    被告想向告訴人問清楚，告訴人卻不理會，被告即利用告訴
    人停等紅燈之機會，將機車放在告訴人之右前方，並未阻擋
    告訴人之汽車，告訴人卻報警，並於員警到達後，對員警勾
    肩搭背，及對員警陳述不實內容，被告於盛怒之下，始脫口
    說出長年遭欺壓之氣話，並非無故辱罵告訴人，被告並無犯
    罪之故意，請予改判無罪云云。
四、本院查：
（一）按刑法第305條之恐嚇罪，所稱以加害生命、身體、自由
      、名譽、財產之事，恐嚇他人者，係指以使人生畏怖心為
      目的，而通知將加惡害之旨於被害人而言，有最高法院52
      年臺上字第751號判例可資參照。本件被告確有對告訴人
      劉柑龍聲稱：「對，就是要慢慢來，如果有的話，你就完
      蛋了，我一定會讓你死」等語詞，此情業據告訴人於偵查
      中指訴甚明；且經當庭勘驗告訴人上揭光碟之結果，於光
      碟時間顯示西元2010年1月27日21時34分16秒時，被告確
      有對告訴人口出上述言詞。是此部分客觀情事堪以認定。
      而告訴人當時有心生畏懼乙情，雖據告訴人於偵查中供述
      甚明。惟查，是否構成刑法第三百零五條之罪，應審酌個
      案主、客觀全盤情形為斷，不得僅憑被害人是否心生畏怖
      ，即據以認定其是否構成該罪行。本件依上揭光碟攝錄畫
      面所顯示，於光碟時間顯示西元二０一０年一月二十七日
      二十一時三十三分五十七秒時，被告係先向員警指陳其機
      車遭撞擊之位置，告訴人因遭被告誣指有發生交通事故，
      乃對員警聲稱「如果她對這有錯誤的話，誣告我，我一定
      會告她。沒關係，慢慢來、慢慢來、慢慢來」等語；被告
      於聽聞此言，才以「對，就是要慢慢來，如果有的話，你
      就完蛋了，我一定會讓你死」等語詞反擊，被告並隨即對
      告訴人陳稱「我會把去年一起告，我會連去年的一起告」
      等語，由前述被告與告訴人之對話過程觀之，被告此段言
      詞所著重者，應係在若告訴人對其提出誣告之告訴，被告
      也會將先前雙方糾葛所衍生之法律上紛爭與疑義一併送請
      司法機關裁處解決，衡情並無加害告訴人身體，甚或取其
      生命之意思，即此段語詞應僅係被告因心繫反擊所為之一
      般情緒發洩性之漫罵、指謫，尚難認定被告確有具體加害
      被告生命、身體之意思；告訴人驟聞此言，亦當不至於會
      產生生命、身體遭受威脅之聯想，而有心生畏懼之情形，
      此由告訴人在被告為此等言詞後，仍只在場向員警力爭其
      與被告間並未發生碰撞，並未執此即向員警表示其心有不
      安，心生畏怖，要求員警立即處理以防止被告妄動，或對
      其人身安全有若干具體之保護措施等情，亦得明證。此部
      分既難以遽行推斷告訴人確有因被告所為舉措而心生畏怖
      之情事，是被告此部分所為難認與刑法恐嚇罪之構成要件
      相符。公訴人上訴仍執前揭情詞，指摘原判決不當，其上
      訴無理由。
（二）經原審當庭勘驗告訴人車上之行車紀錄器與員警所提出於
      案發現場以錄影機蒐證畫面之轉錄光碟之結果，於光碟時
      間顯示西元二０一０年一月二十七日二十一時二十一分零
      九秒時，被告騎乘之機車確有進入上揭行車紀錄器之攝錄
      範圍內，並停駐在告訴人所駕駛車輛之右前方，隨即下車
      向告訴人表示「你撞到我摩托車了」、「下車」，而阻止
      告訴人駕車離去，並喝令告訴人下車；另在光碟時間顯示
      西元二０一０年一月二十七日二十一時三十三分五十七秒
      及三十六分零六秒時，被告亦確有二次出言辱罵告訴人「
      心理變態」等情，有原審勘驗筆錄為證（原審卷第35頁反
      面至第40頁），顯見告訴人所指其遭被告以前述方式攔停
      車輛，並承受被告以「心理變態」之言詞辱罵等節，並非
      虛妄，而堪予採認。至被告辯稱，當日係告訴人跟拍其行
      蹤，伊才會攔下告訴人所駕駛之汽車云云，惟查，被告並
      未提出其當日遭告訴人跟拍之證據以實其說，本院亦查無
      此部分之證據，且此部分告訴人是否涉有犯罪，尚非無疑
      ，被告如認為告訴人涉有犯罪，應向偵查機關提告，而非
      自行對他人攔阻，再如被告所辯，告訴人已終止對其拍攝
      ，駕車離開，告訴人似已非現行犯，被告更無對告訴人逕
      行攔阻之合法依據，被告尚不得因此卸免刑責；另被告與
      告訴人二家係鄰居，惟始終不睦，迭生糾紛，為能合法解
      決紛爭，更應依循合法途逕解決，而非基於情緒反擊，被
      告係四十餘歲之人，且據其所稱曾擔任過教師，其雖基於
      盛怒，亦不可因此即可恣意而為，以不實之事實攔阻他人
      所駕駛之汽車，及以「心理變態」之言詞加諸他人身上，
      豈無妨害自由及公然侮辱之犯罪之故意，被告所辯尚無可
      採；被告仍執前詞情詞，指摘原判決不當，其上訴尚非有
      理由，應予駁回。
五、據上論斷，應依刑事訴訟法第373條、第368條，判決如主文
    。
本案經檢察官周穎宏到庭執行職務。
中    華    民    國  100    年    11    月    17    日
            刑事第四庭    審判長法  官  洪  耀  宗
                                法  官  石  馨  文
                                法  官  林  清  鈞
以上正本證明與原本無異。
不得上訴。
                                書記官  胡  美  娟
中    華    民    國  100    年    11    月    17    日